【裁判字號】    92,台上,3547
【裁判日期】    920626
【裁判案由】    偽造文書等罪
【裁判全文】
最高法院刑事判決                              九十二年度台上字第三五四七號
    上訴人  台灣高等法院檢察署檢察官
    被  告  甲○○
右上訴人因被告偽造文書等罪案件，不服台灣高等法院中華民國八十九年十一月八日
第二審判決（八十九年度上訴字第二二四四號，起訴案號：台灣士林地方法院檢察署
八十八年度偵字第一五七四號），提起上訴，本院判決如左：
    主  文
上訴駁回。
    理  由
一、行使偽造私文書部分：
按刑事訴訟法第三百七十七條規定，上訴於第三審法院，非以判決違背法令為理由，
不得為之。是提起第三審上訴，應以原判決違背法令為理由，係屬法定要件。如果上
訴理由狀並未依據卷內訴訟資料，具體指摘原判決不適用何種法則或如何適用不當，
或所指摘原判決違法情事，顯與法律規定得為第三審上訴理由之違法情形，不相適合
時，均應認其上訴為違背法律上之程式，予以駁回。本件檢察官上訴意旨略稱：本案
果如被告甲○○所辯，係王磊託其將車號ＣＸ｜八六七三號自小客車過戶登記予王磊
之女性友人，並申請變更車牌為ＣＹ｜八四三九號，因被告公司之職員鍾旻芳誤取張
筑淨（已更名為張佩綺）之身分證交由不知情之監理黃牛代刻張筑淨之印章，憑以申
辦而將汽車過戶至張筑淨名下，依理王磊必交付其女性友人之身分證予被告或鍾旻芳
，過戶之規費亦必係王磊所出，且王磊女性友人之身分證必仍留於被告之公司，而於
汽車過戶並申請變更車牌後，交還予王磊之證件資料，必包括張筑淨為要保人之強制
責任保險保單及張筑淨之身分證、印章、張筑淨為車主之行車執照、汽車過戶登記申
請書等，王磊亦必將其中屬其女性友人之身分證交還予該女，故王磊必會發現資料袋
中僅有張筑淨之身分證、印章，並無該女性友人之身分證、印章，且行車執照、汽車
過戶登記申請書及強制責任保險保單上之車主為張筑淨，並非該女性友人，王磊為返
還該女性友人之身分證、印章，自必向被告查詢，以設法解決，被告及鍾旻芳縱未幫
忙解決，亦必印象深刻而知過戶錯誤之事，而鍾旻芳於第一審調查時亦當陳明誤取張
筑淨身分證及過戶錯誤之事，而王磊之該女性友人因久未接受身分證之返還，亦必向
王磊查詢且設法解決，或以遺失為由申請補發，乃依卷內資料，被告與王磊均無法交
代該女性友人之姓名或提出其身分證以供查證，鍾旻芳於第一審調查時亦未陳明誤取
張筑淨身分證及過戶錯誤之事，皆有違事理，而原審對此竟未依法加予調查，即遽採
信被告之供詞，自有應於審判期日調查之證據而未予調查之違法云云。
惟查：原判決撤銷第一審依牽連犯關係從一重論處被告以行使偽造私文書罪刑之判決
，改判諭知被告無罪。已敘明其憑以認定之理由，從形式上觀察，並無違背法令之情
形存在。另本件檢察官起訴書係記載被告「為避免王磊將車另行出售，乃以汽車價格
遠超過其所欠款之金額為由，要求王磊同意該車再過戶於其友人張筑淨名下」，即被
告係要求王磊同意將汽車再過戶於被告之友人張筑淨名下，而非王磊之女性友人名下
，而王磊於警局訊問時，亦為相同之證述（見偵查卷第九頁反面），且原判決亦未認
定被告係要求王磊將汽車再過戶於王磊之女性友人名下。是上訴意旨以被告曾辯稱其
係要求王磊將汽車再過戶於王磊之女性友人名下乙節，據以指摘原判決未詳予調查為
不當，顯非依據卷證資料予以指摘，自非適法之第三審上訴理由。其本部分之上訴違
背法律上之程式，應予駁回。
二、業務侵占部分：
按刑事訴訟法第三百七十六條所列各罪之案件，經第二審判決者，不得上訴於第三審
法院，法有明文。本件被告被訴業務侵占罪嫌部分，檢察官係依刑法第三百三十六條
第二項提起公訴，核屬刑事訴訟法第三百七十六條第三款之案件。依上開說明，既經
第二審判決，自不得上訴於第三審法院。檢察官對此部分提起上訴，顯非合法，應併
予駁回。
據上論結，應依刑事訴訟法第三百九十五條前段，判決如主文。
中      華      民      國    九十二    年      六      月    二十六    日
                              最高法院刑事第九庭
                                  審判長法官  陳  炳  煌
                                        法官  陳  正  庸
                                        法官  韓  金  秀
                                        法官  吳  信  銘
                                        法官  徐  文  亮
      右正本證明與原本無異
                                              書  記  官
中      華      民      國    九十二    年      七      月      三      日


司法院資訊處製作；財團法人民間司法改革基金會備份。
